【裁判字號】    97,訴,1216
【裁判日期】    971024
【裁判案由】    強盜等
【裁判全文】
臺灣高雄地方法院刑事判決              97年度訴字第1216號
公  訴  人  臺灣高雄地方法院檢察署檢察官
被      告  丙○○
                    （另案於臺灣高雄第二監獄執行中）
指定辯護人  陳劍英律師
上列被告因強盜等案件，經檢察官提起公訴（97年度偵字第1979
5 號），本院判決如下：
    主  文
丙○○犯竊盜罪，累犯，處有期徒刑柒月；又犯強盜罪，累犯，
處有期徒刑伍年陸月；又犯強盜罪，累犯，處有期徒刑伍年參月
。應執行有期徒刑捌年。
    犯 罪 事 實
一、丙○○前因竊盜、施用毒品案件，經本院先後以94年度易字
    第1947號及95年度簡字第1359號判決分別判處有期徒刑10月
    及6 月確定，上揭2 罪復經本院裁定減刑及定應執行刑為有
    期徒刑6 月確定，並於民國96年7 月16日執行完畢出監。詎
    仍不知悔改，因缺錢花用，分別基於不所法有之意圖於：
  (一)97年6 月12日凌晨1 時30分許，在位於高雄縣燕巢鄉○○路
    526 之6 號之「熊寶貝超商」內，趁店員丁○○打瞌睡之際
    ，進入該超商櫃台，徒手竊取櫃台下之新臺幣（下同）10元
    硬幣合計15,000元，得手後隨即逃離現場。
  (二)97年7 月9 日凌晨2 時許，持以毛巾覆蓋之寶特瓶充作槍枝
    ，進入上開「熊寶貝超商」後，見店員丁○○站在櫃台附近
    ，旋以之抵住丁○○左後腰際，以此方式脅迫丁○○，至使
    丁○○因恐丙○○所持為真槍，倘不依指示將遭射殺或射傷
    ，而不能抗拒，任憑丙○○擺佈，丙○○見狀即以上開方式
    將丁○○押入櫃台，並自抽屜內強取現金28,300元，得手後
    迅速逃離現場。
  (三)97年7 月10日上午8 時30分許，進入上開「熊寶貝超商」，
    因行跡可疑，經店員乙○○請其出去後，復在右褲腰插入木
    棍1 支並以上衣掩蓋充作槍枝，再次進入上開「熊寶貝超商
    」，向櫃台內之乙○○要錢並恫稱：「我現在被通緝，沒有
    什麼好怕的。」等語。乙○○不從，丙○○遂將右腰衣角稍
    微掀起，使乙○○認其腰際插有槍枝，以此方式脅迫乙○○
    ，至使乙○○因恐丙○○所持為真槍，倘不依指示將遭射殺
    或射傷，而不能抗拒，自行走出櫃台，且因驚嚇而呆立於店
    內一隅，任由丙○○進入櫃台，並自抽屜內強取現金13,000
    元，得手後逃離現場。
二、案經高雄縣政府警察局岡山分局報請臺灣高雄地方法院檢察
    署檢察官偵查起訴。
    理  由
壹、程序部分：本判決所引用據以認定事實之各項證據，除符合
    刑事訴訟法第159 條之1 至4 所列之傳聞例外規定，本得作
    為證據外，餘均經檢察官、被告及辯護人於本院準備程序及
    審理中同意作為證據（參本院卷第32頁、第54頁），本院審
    酌各項證據作成情形，認以之為證據並無不當，依刑事訴訟
    法第159 條之5 第1 項規定，均得作為證據，合先敘明。
貳、實體部分：
一、犯罪事實一、(一)部分：
    訊據被告丙○○對於此部分之犯罪事實，於本院審理中自白
    不諱（參本院卷第53頁），核與證人丁○○於檢察官偵訊及
    本院審理中所證相符（分別參97年度偵字19795 號卷第16頁
    、本院卷第55頁），並有監視錄影器翻拍照片4 幀在卷可憑
    （參警卷第25頁），足認被告之自白與事實相符，堪信為真
    實，此部分之事實，自堪認定，應依法論科。
二、犯罪事實一、(二)、(三)部分：
    訊據被告對於此部分之犯罪事實，於本院審理中固坦認不諱
    （參本院卷第53頁），惟指定辯護人則以被告此部分所為應
    未完全壓制證人即被害人丁○○、乙○○之意思自由，而未
    達不能抗拒程度，均僅應成立恐嚇取財罪，不應逕論以強盜
    罪等語，為被告辯護。經查：
  (一)被告有於犯罪事實一、(二)所載時地，以毛巾覆蓋寶特瓶充作
    槍枝之方式抵住證人丁○○左後腰際，並將證人丁○○押入
    櫃台後，強取抽屜內現金乙情；有於犯罪事實一、(三)所載時
    地，以在腰際插木棍並以衣服掩蓋充作槍枝，使證人乙○○
    認其帶有槍枝後，任其自櫃台抽屜強取現金乙情，除據被告
    丙○○自承不諱外，核與證人丁○○、乙○○於本院審理中
    所證相符，此外並有犯罪事實一、(二)、(三)案發時之現場監視
    錄影器翻拍照片9 幀附卷可稽（參警卷第26頁至第30頁），
    此部分之事實，洵堪認定。
  (二)按強盜罪之成立，以意圖為自己或第三人不法之所有，施以
    強暴、脅迫、藥劑、催眠術或他法，至使不能抗拒而取他人
    之物或使其交付者為構成要件。所稱「至使不能抗拒」係指
    行為人所施之強暴、脅迫等不法行為，事實上已達於使被害
    人不能抗拒之程度而言。至恐嚇取財罪與強盜罪之區別，在
    於前者係以將來之惡害通知被害人，使其生畏怖心，被害人
    尚有意思自由；後者則係以當場施強暴脅迫，至使被害人之
    意思自由已被壓制，達於不能抗拒之程度。兩者除在程度上
    不同外，應以被害人已否喪失意思自由為標準。於行為人持
    槍抵住被害人身體施以脅迫而取他人之物之情形，倘行為當
    時於客觀上被害人無從確定該槍枝不能對其人身安全構成威
    脅，於主觀上確因恐懼如不聽命將有遭開槍射殺或射傷之可
    能，已足以認定達於不能抗拒之程度，不因被害人體型是否
    優於行為人、行為人所持手槍實際上有無殺傷力而受影響，
    應屬強盜行為，不能再論以恐嚇取財罪名（最高法院65年臺
    上第1212號判例、95年度臺上第5006號判決意旨參照）。而
    依證人丁○○於本院審理中證稱：雖然伊的身材比被告高大
    許多，但因為被告槍口抵住伊左腰部位，怕被告會侵害到伊
    的生命，所以才會被被告押入櫃台，而不與其扭打。至於當
    時伊雙手舉高，狀似投降狀，係因為看到槍的自然反應，當
    時伊心理很害怕等語（參本院卷第55頁、第56頁），可知證
    人丁○○身高遠高於被告，若證人丁○○有機會可辨明被告
    所攜帶者非係槍枝而係寶特瓶，依證人丁○○所證，其並無
    可能就範，顯見證人丁○○於遭被告持充作槍枝之寶特瓶抵
    住其左腰部位當時，客觀上已無機會分辨被告所持手槍之真
    偽。又證人丁○○主觀上認遭被告持槍抵住左後腰要害，如
    遭開槍射擊，足以致命，衡諸社會常情，一般人於此情形，
    均當深覺恐懼，且為求保命，必唯命是從，不敢妄動，遑論
    有何反抗之念，證人丁○○之意思自由顯已全然遭到壓制，
    達於不能抗拒之程度，此亦可由證人丁○○於被告離去之際
    仍高舉雙手作投降狀而明。是證人丁○○於已完全喪失自由
    意志，自屬不能抗拒無疑。再依證人乙○○於本院審理中證
    稱：被告第一次進來的時候伊在店後面處理事情，伊看到被
    告鬼鬼祟祟，感覺上好像要偷東西，伊就請被告出去，過了
    兩、三分鐘，被告又進來，說要拿錢，伊就說你一定要這樣
    子嗎，被告就說『我現在被通緝，沒有什麼好怕的』，伊本
    來不給被告，當時伊蹲著，被告就把右腰的衣服稍微掀起來
    ，伊看到黑色的手槍把手插在腰際，伊就說：『如果要這樣
    子的話，你自己進去櫃台，我要出去』。至於何以會放任被
    告一個人進去櫃台，而伊一個人出去，是因為伊看到槍會怕
    ，伊離開櫃台之後，被告就在櫃台內打開抽屜拿取現金，伊
    並沒有制止被告，因為被告有槍，怕被告會對伊不利等語（
    參本院卷第58頁至第60頁），可知證人乙○○於被告未掀起
    衣角露出腰際之物前，曾要求被告離開該超商，於被告再次
    進入向其要錢時，亦無欲理會被告，是證人乙○○對於店內
    財物之安全係有所注意，並強力維護。嗣被告掀起衣角露出
    腰際之物，若證人乙○○有機會可辨明被告所攜帶者非係槍
    枝而係木棍，依證人乙○○上開曾經驅趕被告或不理被告要
    求之反應，證人乙○○自無可能任由被告進入櫃台，顯見證
    人乙○○於被告掀起衣角之剎那間，客觀上並無機會分辨被
    告所攜帶手槍之真偽。又證人乙○○主觀上既認被告係攜帶
    槍枝強取財物，衡諸常情，一般人均知於此狀態，若加以反
    抗或制止被告，一旦被告憤而開槍射擊，足以致命，是證人
    乙○○當時主觀上對被告持槍此一行為深覺恐懼，為求保命
    ，必唯命是從，乃至於不敢更行抵抗，寧任由被告取走財物
    ，以保全性命，證人乙○○之意思自由顯已全然遭到壓制，
    達於不能抗拒之程度自明。綜上，辯護人此部分所辯，顯非
    有理，證人丁○○、乙○○於被告為犯罪事實一、(二)、(三)犯
    行時，渠等之意思自由均遭被告壓制，均達於不能抗拒之程
    度乙節，亦堪認定。
  (三)綜上所述，此部分之事證已臻明確，被告此部分犯行亦堪認
    定，應依法論科。
三、核被告就犯罪事實欄一、(一)部分所為，係犯刑法第320 條第
    1 項之普通竊盜罪；就犯罪事實欄一、(二)、(三)部分所為，均
    係犯刑法第328 條第1 項之強盜罪。被告所犯上開三罪，犯
    意個別，行為互殊，應予分論併罰。再被告前因竊盜、施用
    毒品案件，經本院先後以94年度易字第1947號及95年度簡字
    第1359號判決分別判處有期徒刑10月及6 月確定，上揭2 罪
    復經本院裁定減刑及定應執行刑為有期徒刑6 月確定，並於
    96年7 月16日執行完畢出監等情，有台灣高等法院被告前案
    紀錄表1 份在卷可參，其於受有期徒刑之刑執行完畢後，5
    年內故意再犯上開有期徒刑以上之各罪，均為累犯，自應依
    刑法第47條第1 項之規定加重其刑。爰審酌被告前有竊盜及
    施用毒品前科，有如上述，素行非佳，且正值青壯，不思循
    正當途徑取得財物，竟以上開不法方式牟取財物，法紀觀念
    淡薄，嚴重影響社會治安，並使被害人陷於恐懼，惡性實屬
    重大，惟念及被告犯後坦承犯行及其犯行各對被害人造成之
    影響、各次取得財物價值約1 至3 萬元等一切情狀，認檢察
    官就犯罪事實一、(一)、(二)、(三)分別求處有期徒刑7 月、5 年
    6 月、5 年3 月尚稱妥適，分別量處如主文所示之刑。至檢
    察官聲請本院定上開各罪之刑為有期徒刑11年，本院考量被
    告就強盜犯行部分之犯罪手法，分係以寶特瓶、木棍充作槍
    枝，與一般強盜犯行真槍實彈威脅被害人有異，所生實害有
    別，認檢察官上開聲請尚嫌過重，爰定其應執行刑如主文所
    示，以資儆懲。至如犯罪事實一、(二)、(三)所示，被告犯強盜
    罪所用之寶特瓶、木棍等工具，業經被告於犯案後棄置於河
    中，亦經被告於本院審理時陳述明確（參本院卷第63頁），
    為免日後執行困難，爰不併予宣告沒收，附此敘明。
據上論斷，應依刑事訴訟法第299 條第1 項前段，刑法第320 條
第1 項、第328 條第1 項、第47條第1 項、第51條第5 款，刑法
施行法第1 條之1 ，判決如主文。
本案經檢察官甲○○到庭執行職務。
中    華    民    國    97    年    10    月    24    日
                  刑事第十庭    審判長法  官  莊松泉
                                      法  官  李俊霖
                                      法  官  林揚奇
以上正本證明與原本無異。
如不服本判決，應於判決送達後10日內，向本院提出上訴狀。
中    華    民    國    97    年    10    月    24    日
                                      書記官  何明昌
附錄本案論罪科刑法條：
中華民國刑法第320條第1項 ：
意圖為自己或第三人不法之所有，而竊取他人之動產者，為竊盜
罪，處5 年以下有期徒刑、拘役或5 百元以下罰金。
中華民國刑法第328條第1項：
意圖為自己或第三人不法之所有，以強暴、脅迫、藥劑、催眠術
或他法，至使不能抗拒，而取他人之物或使其交付者，為強盜罪
，處5 年以上有期徒刑。


司法院資訊處製作；財團法人民間司法改革基金會備份。
